臺灣臺中地方法院刑事判決
111年度交易字第1286號
公  訴  人  臺灣臺中地方檢察署檢察官
被      告  吳哲信



上列被告因過失傷害案件，經檢察官提起公訴（111年度偵字第1
1437號），本院判決如下：
    主    文
吳哲信犯無駕駛執照駕車過失傷害罪，處有期徒刑肆月，如易科
罰金，以新臺幣壹仟元折算壹日。
    犯罪事實
一、吳哲信僅領有普通重型機車駕照，不得越級駕駛大型重型機
    車，仍於民國111年4月23日上午，騎乘車牌號碼000-000號
    大型重型機車沿臺中市東區東光路由十甲路往復興東路方向
    行駛，嗣於同日上午7時3分許，行經臺中市東區東光路近自
    由路20公尺處時，見賴倩瑜騎乘車牌號碼000-000號普通重
    型機車在同向前方，欲超車行駛，理應注意汽（機）車在同
    向二車道以上之道路（車道數計算，不含車種專用車道、機
    車優先道及慢車道），除應依標誌或標線之指示行駛及準備
    停車或臨時停車外，不得駛出路面邊線或跨越兩條車道行駛
    ；另汽車（含機車）超車時，前行車減速靠邊或以手勢或亮
    右方向燈表示允讓後，後行車始得超越，超越時應顯示左方
    向燈並於前車左側保持半公尺以上之間隔超過，行至安全距
    離後，再顯示右方向燈駛入原行路線，而依當時天候晴，日
    間自然光線，柏油路面乾燥、無缺陷、亦無障礙物，視距良
    好等外在情形，並無不能注意之情事，竟貿然駛出路面邊線
    沿路外水溝加蓋超車，致行駛在前方正常車道內之賴倩瑜為
    避免其機車與吳哲信之機車發生擦撞而向左偏駛，因而擦撞
    行駛在同向左側由陳世軒所駕駛之車牌號碼000-0000號自用
    小貨車（陳世軒部分，另為不起訴處分），賴倩瑜因此受有
    頭部外傷併腦震盪症候群、左胸挫傷、疑似左第六根肋骨骨
    折與血胸、左肩挫傷、尿路感染、多處擦傷（左肩、左肘、
    右手及雙膝）等傷害。
二、案經賴倩瑜訴由臺中市政府警察局第三分局報告臺灣臺中地
    方檢察署檢察官偵查起訴。
    理    由
壹、證據能力部分：
一、按被告以外之人於審判外之言詞或書面陳述，除法律有規定
    者外，不得作為證據。被告以外之人於審判外之陳述，雖不
    符刑事訴訟法第159條之1至第159條之4之規定，而經當事人
    於審判程序同意作為證據，法院審酌該言詞陳述或書面陳述
    作成時之情況，認為適當者，亦得為證據；當事人、代理人
    或辯護人於法院調查證據時，知有刑事訴訟法第159條第1項
    不得為證據之情形，而未於言詞辯論終結前聲明異議者，視
    為有前項之同意，刑事訴訟法第159條第1項、第159條之5分
    別定有明文。查本院以下引用之被告以外之人於審判外之陳
    述，檢察官及被告於言詞辯論終結前均未聲明異議，本院審
    酌該等證據核無違法取證或證明力顯然過低之情事，依各該
    陳述作成時之狀況，並無不適當或顯不可信之情形，自均有
    證據能力。
二、下列所引用之非供述證據，均與本案事實具有自然關聯性，
    且查無事證足認有違背法定程式或經偽造、變造所取得等證
    據排除之情事，復均經依刑事訴訟法第164條、第165條踐行
    調查程序，檢察官及被告對此部分之證據能力亦均不爭執，
    堪認均有證據能力。
貳、實體部分：
一、認定犯罪事實所憑證據及理由：
　㈠上揭犯罪事實，業據被告吳哲信（下稱被告）於本院審理時
    坦承不諱（見本院卷第43頁），並經告訴人賴倩瑜於警詢及
    偵查中指訴；及證人陳世軒於警詢及偵查中證述在卷，復有
    告訴人賴倩瑜之澄清綜合醫院診斷證明書（111偵11437卷第
    33頁）、臺中市政府警察局第三分局道路交通事故現場圖、
    道路交通事故調查報告表（一）、（二）（111偵11437卷第
    37至41頁）、現場照片與行車紀錄器錄影畫面擷圖共32張（
    111偵11437卷第65至95頁）、被告吳哲信之證號查詢機車駕
    駛人資料（111偵11437卷第117頁）、牌照號碼BPY-791號普
    通重型機車之車輛詳細資料報表（111偵11437卷第119頁）
    、牌照號碼027-FBJ號大型重型機車之車輛詳細資料報表（1
    11偵11437卷第123頁）、臺中市車輛行車事故鑑定委員會11
    1年6月2日中市車鑑字第1110003343號函及檢附該會111年6
    月2日中市車鑑0000000案鑑定意見書（111偵11437卷第133
    至136頁）等在卷可稽，足認被告承認過失傷害之自白與事
    實相符，堪以採信。
　㈡按汽（機）車在同向二車道以上之道路（車道數計算，不含
    車種專用車道、機車優先道及慢車道），除應依標誌或標線
    之指示行駛外及準備停車或臨時停車外，不得駛出路面邊線
    或跨越兩條車道行駛；另汽車（含機車）超車時，前行車減
    速靠邊或以手勢或亮右方向燈表示允讓後，後行車始得超越
    ，超越時應顯示左方向燈並於前車左側保持半公尺以上之間
    隔超過，行至安全距離後，再顯示右方向燈駛入原行路線，
    道路交通安全規則第98條第1項第5款、第102條第1項第5款
    分別訂有明文。被告騎乘大型重型機車，自應注意及之，而
    依當時天候晴，日間自然光線，柏油路面乾燥、無缺陷、亦
    無障礙物，視距良好等情狀，並無不能注意之情事，此有卷
    附道路交通事故調查報告表㈠可參，詎被告竟疏未注意及此
    ，貿然駛出路面邊線由右側超車，致告訴人為避免其機車與
    吳哲信之機車發生擦撞而向左偏駛，因而擦撞行駛在同向左
    側由陳世軒所駕駛之自用小貨車，告訴人並因此受有傷害，
    被告就本件交通事故之發生，確有應注意、能注意而未注意
    之過失，甚為明確。且被告上揭過失駕駛行為與告訴人之傷
    害結果間，具有相當之因果關係，自應負過失傷害之罪責。
　㈢綜上所述，本案事證明確，被告過失傷害犯行洵堪認定，應
    予依法論科。
二、論罪科刑：
  ㈠查被告吳哲信僅領有普通重型機車駕照，不得越級駕駛大型
    重型機車，故核被告所為，係犯道路交通管理處罰條例第86
    條第1項、刑法第284條前段之汽（機）車駕駛人無駕駛執照
    駕車因過失傷害人罪。
  ㈡爰審酌被告越級駕駛大型重型機車本應注意相關交通規則，
    且於行車時更應注意小心駕駛，本案依客觀情狀並無不能注
    意之情事，竟疏未注意及此，不當行駛道路邊（黃）線外（
    水溝蓋），並自正常行駛於車道內之告訴人機車右側超車，
    而衍生本件交通事故且致使告訴人受有前述之傷害，且傷勢
    非輕，被告所為應予非難；兼衡被告於本院審理時尚能坦承
    犯罪，然於本院審理時因雙方就和解金額尚有差距，致未能
    與告訴人達成和解，惟仍可見被告確有賠償告訴人損害之誠
    意，暨被告自陳之智識程度、工作、家庭生活及經濟狀況（
    見本院卷第47頁）等一切情狀，量處如主文所示之刑，並諭
    知易科罰金之折算標準。
三、據上論斷，應依刑事訴訟法第第299條第1項前段，判決如主
    文。
本案經檢察官張文傑提起公訴，檢察官陳怡廷到庭執行職務。
中    華    民    國   111    年    12    月    14    日
                    刑事第九庭  法  官  黃光進
以上正本證明與原本無異。
如不服本判決應於收受送達後20日內向本院提出上訴書狀，並應
敘述具體理由；其未敘述上訴之理由者，應於上訴期間屆滿後20
日內向本院補提理由書（均須按他造當事人之人數附繕本）「切
勿逕送上級法院」。
告訴人或被害人如不服判決，應備理由具狀向檢察官請求上訴，
上訴期間之計算，以檢察官收受判決正本之日起算。
　　　　　　　　　　　　　　　　書記官　蕭訓慧　　　　　
中    華    民    國   111    年    12    月    14    日

附錄本案論罪科刑法條：
中華民國刑法第284條
因過失傷害人者，處 1 年以下有期徒刑、拘役或 10 萬元以下
罰金；致重傷者，處 3 年以下有期徒刑、拘役或 30 萬元以下
罰金。
道路交通管理處罰條例第86條
汽車駕駛人，無駕駛執照駕車、酒醉駕車、吸食毒品或迷幻藥駕
車、行駛人行道或行經行人穿越道不依規定讓行人優先通行，因
而致人受傷或死亡，依法應負刑事責任者，加重其刑至二分之一
。